臺灣新竹地方法院民事裁定             100年度監宣字第83號
聲  請  人  鄭秀好
相  對  人  劉阿奇
關  係  人  鄭芝茹
上列聲請人聲請監護宣告事件，本院裁定如下：
    主    文
宣告劉阿奇（民國○○○年○月○○○日生、身分證統一編號：
Ｚ000000000號）為受監護宣告之人。
選定鄭秀好（民國○○○年○月○○○日生、身分證統一編號：
Ｚ000000000號）為受監護宣告之人之監護人。
指定鄭芝茹（民國○○○年○月○○○日生、身分證統一編號：
Ｚ000000000號）為會同開具財產清冊之人。
聲請費用新臺幣壹仟元由受監護宣告之人負擔。
    理    由
一、聲請意旨略以：聲請人鄭秀好為相對人劉阿奇之配偶，相對
    人因罹患中風，雖經屢為延醫診治均不見起色，致不能為意
    思表示、受意思表示或辨識其意思表示之效果，爰依法聲請
    宣告相對人為受監護宣告之人，並提出戶籍謄本及診斷證明
    書等為證。
二、按對於因精神障礙或其他心智缺陷，致不能為意思表示或受
    意思表示，或不能辨識其意思表示之效果者，法院得因本人
    、配偶、四親等內之親屬、最近一年有同居事實之其他親屬
    、檢察官、主管機關或社會福利機構之聲請，為監護之宣告
    ，民法第14條第1 項定有明文。
三、經查，聲請人為相對人之配偶，有聲請人提出之戶籍謄本附
    卷可憑，是聲請人為相對人之四親等內之親屬無訛。又經本
    院於民國100年6月14日會同鑑定人即天主教仁慈醫療財團法
    人仁慈醫院醫師陳修弘就相對人之現況為鑑定時，相對人對
    本院點呼其姓名之舉，以點頭表示；就本院之訊問回答如下
    ：「（我講的話聽懂？【點頭】）點頭。（是否我說話了解
    ？）點頭。（這是你太太？【點指聲請人】）點頭。（我是
    女兒？【點指法官本人】）點頭。（是否你兒子？【點指書
    記官】）搖頭。（我是你女兒？）搖頭。（我是男生？）搖
    頭。（是否70歲？）搖頭。（有幾個兒子？）1個【以手指1
    表達】。（幾個女兒？）1個【以手指1表達】。（這是第幾
    個女兒？【點指關係人】）搖頭。（有幾隻手指頭？【法官
    以手指表示】）搖頭。（5元用去3元，剩多少？）搖頭。（
    是否不會算？）點頭。（是否很多錢？）沒有【搖頭】。（
    是否有房子？）點頭。（房子給太太管如何？）搖頭。（房
    子給女兒管如何？）點頭。（法官問關係人鄭芝茹：爸爸有
    無房子？）沒有。（以後事情由太太負責？）點頭。（如果
    太太說錢給女兒好嗎？）點頭。（是否認為自己頭腦不清楚
    ？）點頭。（頭腦是否不清楚？【法官搖頭】）搖頭。（頭
    腦是否不清楚？【法官點頭】）點頭。（財產由女兒管理？
    【法官點頭】）搖頭。（財產由太太管理？【法官搖頭】）
    搖頭。（財產要何人管？）搖頭。（今天星期幾？）搖頭。
    （這是醫院？）點頭。（是否會寫字？）點頭。（是否有話
    向法官說？【諭知相對人用筆書寫】）【相對人搖頭不會寫
    】。（是否傷心？）【相對人面容難過】。（太太對你好嗎
    ？）點頭。」等情，有本院同日精神鑑定調查筆錄1份在卷
    可佐。另參酌鑑定人就相對人之鑑定結果認：據病歷記載、
    家屬陳述、鑑定當日訪談及心理衡鑑之綜合判斷，該個案的
    確因腦梗塞所致之心智缺陷，符合重度血管性失智症之診斷
    ，致不能為意思表示或受意思表示，或不能辨識其意思表示
    之效果等情，有天主教仁慈醫療財團法人仁慈醫院100年6月
    21日（100）仁醫精字第328號函暨檢附之精神鑑定報告書在
    卷足憑，堪認相對人係因腦梗塞所致之心智缺陷，致不能為
    意思表示、受意思表示，或不能辨識其意思表示之效果至明
    。從而，聲請人聲請宣告相對人為受監護宣告之人，核無不
    合，應予准許。
四、次按，受監護宣告之人應置監護人；法院為監護之宣告時，
    應依職權就配偶、四親等內之親屬、最近一年有同居事實之
    其他親屬、主管機關、社會福利機構或其他適當之人選定一
    人或數人為監護人，並同時指定會同開具財產清冊之人，民
    法第1110條、第1111條第1項定有明文。又監護宣告之裁定
    ，應同時選定監護人及指定會同開具財產清冊之人，並附理
    由，民事訴訟法第604條第1項亦有規定。查受監護宣告之人
    即相對人與配偶育有四名子女，相對人之配偶即聲請人鄭秀
    好同意擔任相對人之監護人，又受監護宣告人目前均受聲請
    人照顧，並與聲請人同住，此有本院100年6月14日精神鑑定
    調查筆錄在卷可憑，本院參酌上情，認應由聲請人鄭秀好任
    相對人之監護人，最能符合受監護宣告之人之最佳利益，爰
    選定聲請人鄭秀好為相對人之監護人。又關係人鄭芝茹為相
    對人之次女，其既表明願擔任相對人之會同開具財產清冊之
    人，且受監護宣告人之其餘子女除子鄭國輝外均同意由鄭芝
    茹擔任會同開具財產清冊之人等情，有上開調查筆錄及同意
    書可稽，爰並指定關係人鄭芝茹為相對人之會同開具財產清
    冊之人，以維護相對人之利益。
五、依民事訴訟法第608 條第1 項裁定如主文。
中    華    民    國  100     年    7     月    20    日
                   家事法庭    法  官  許翠玲
以上正本證明與原本無異。
如不服本裁定關於選定監護人及指定會同開具財產清冊之人等部
分，應於送達後10日內向本院提出抗告狀，並繳納抗告費1,000
元；其餘關於宣告監護之部分，不得抗告。
中    華    民    國  100     年    7     月    20    日
                               書記官  陳宏城
附錄：
民法第1099條：監護開始時，監護人對於受監護人之財產，應依
規定會同遺囑指定、當地直轄市、縣（市）政府指派或法院指定
之人，於二個月內開具財產清冊，並陳報法院。前項期間，法院
得依監護人之聲請，於必要時延長之。
民法第1099條之1 ：於前條之財產清冊開具完成並陳報法院前，
監護人對於受監護人之財產，僅得為管理上必要之行為。